臺灣新北地方法院刑事判決
111年度原易字第32號
公  訴  人  臺灣新北地方檢察署檢察官
被      告  高家聖


指定辯護人  本院公設辯護人張哲誠
上列被告因詐欺案件，經檢察官提起公訴（111年度院調偵字第2
09號），本院判決如下：
    主  文
高家聖犯詐欺取財罪，處有期徒刑肆月，如易科罰金，以新臺幣
壹仟元折算壹日，未扣案之犯罪所得現金新臺幣拾叁萬叁仟柒佰
伍拾元沒收，於全部或一部不能沒收或不宜執行沒收時，追徵其
價額。
    事  實
一、高家聖明知其無代理蔡宗憲操作投資虛擬貨幣之真意，竟意
    圖為自己不法之所有，基於詐欺取財之犯意，於民國110年7
    月13日某時許，在不詳地點，使用網路交友軟體「Wootalk
    」暱稱「芽芽」之帳號佯裝為女性網友與蔡宗憲結識，進而
    相加為通訊軟體LINE好友，再向蔡宗憲佯稱有量化投資虛擬
    貨幣之管道，可代為投資，並請蔡宗憲下載及註冊手機應用
    程式「ACE」，將按月透過上開應用程式匯入投資獲利云云
    ，致蔡宗憲陷於錯誤，而接續於附表所示之時間，匯款如附
    表所示之金額至高家聖申設之中國信託銀行帳號0000000000
    00號帳戶(下稱中信銀行帳戶)內。嗣因高家聖從未派發利潤
    予蔡宗憲，並更換通訊軟體LINE帳號暱稱以及顯圖後，始悉
    受騙。
二、案經蔡宗憲訴由新北市政府警察局林口分局報告臺灣新北地
    方檢察署檢察官偵查起訴。
    理  由
壹、程序方面
　　按被告以外之人於審判外之言詞或書面陳述，除法律有規定
    者外，不得作為證據，刑事訴訟法第159條第1項固定有明文
    。惟被告以外之人於審判外之陳述，雖不符前4條之規定，
    而經當事人於審判程序同意作為證據，法院審酌該言詞陳述
    或書面陳述作成時之情況，認為適當者，亦得為證據；當事
    人、代理人或辯護人於法院調查證據時，知有第159條第1項
    不得為證據之情形，而未於言詞辯論終結前聲明異議者，視
    為有前項之同意，同法第159條之5亦有規定。本案下述所引
    被告高家聖以外之人於審判外之陳述，經本院提示各該審判
    外陳述之內容並告以要旨，檢察官、被告及辯護人於本院言
    詞辯論終結前均未爭執證據能力，復經本院審酌該等供述證
    據作成之客觀情狀，並無證明力明顯過低或係違法取得之情
    形，且為證明本案犯罪事實所必要，認為以之作為證據應屬
    適當，均應有證據能力。另本院後述所引用之其餘非供述證
    據，經本院依法當庭提示令被告辨認或告以要旨並依法調查
    外，復無證據足證係公務員違背法定程序所取得，又為證明
    本案犯罪事實所必要，亦均得作為本案證據。
貳、實體方面
一、認定犯罪事實所憑之證據及理由
　　訊據被告固坦承於上開時間，使用網路交友軟體「Wootalk
    」暱稱「芽芽」之帳號佯裝為女性網友與告訴人蔡宗憲結識
    ，進而相加為通訊軟體LINE好友，再向告訴人告以有量化投
    資虛擬貨幣管道，可代為投資等情，告訴人遂於如附表所示
    之時間，匯款如附表所示之金額至被告上開中信銀行帳戶內
    等事實，惟矢口否認有何詐欺取財之犯行，並辯稱：我實際
    有拿告訴人的錢去投資「量化投資交易機器人」，從「幣安
    」電子錢包的美金放到機器人裡交易，「幣安」可以顯示商
    品條碼並現金繳款儲值，因為我在告訴人匯款給我之前就投
    入新臺幣（下同）30萬元，所以告訴人匯款給我等於是告訴
    人跟我買美金的意思云云。經查：
　㈠被告於110年7月13日某時許，在不詳地點，使用網路交友軟
    體「Wootalk」暱稱「芽芽」之帳號佯裝為女性網友與告訴
    人結識，進而相加為通訊軟體LINE好友，再向告訴人告以有
    量化投資虛擬貨幣之管道，可代為投資，並請告訴人下載及
    註冊手機應用程式「ACE」，將按月透過上開應用程式匯入
    投資獲利等語，使告訴人於附表所示之時間，匯款如附表所
    示之金額至被告申設之上開中信銀行帳戶內等情，為被告所
    是認（見偵字卷第5至7、25頁反面至第26頁、本院原易字卷
    第48至49、51頁），核與告訴人於警詢及偵查中有關此等部
    分之指述相符（見偵字卷第8至9、25至26頁、院調偵字卷第
    9至10頁），並有中國信託商業銀行股份有限公司110年10月
    25日中信銀字第110224839280048號函暨所附被告申設帳戶
    客戶地址條列印、存款交易明細及自動化交易LOG資料-財金
    交易各1份（見偵字卷第11至13頁）、告訴人網路銀行臺幣
    活存轉帳明细擷圖5張（見偵字卷第14頁）、内政部警政署
    反詐騙諮詢專線紀錄表（見偵字卷第15頁至反面）、臺中市
    政府警察局第五分局北屯派出所受理詐騙帳戶通報警示簡便
    格式表（見偵字卷第16頁）及告訴人與暱稱「TERESA」之LI
    NE對話紀錄擷圖2張（見院調偵字卷第12至13頁）在卷可稽
    ，此等情事首堪認定。
　㈡被告及其辯護人雖以前詞置辯，惟以：
　⒈被告於警詢及偵查中先係供稱：告訴人匯款給我共計13萬3,7
    50元，我將該筆款項投入到「量化交易機器人」這個程式內
    ，因為我中國信託的帳戶有綁定「量化交易機器人」，所以
    我直接利用該程式把中國信託帳號的臺幣轉換成美金，用我
    的電子錢包投入量化交易機器人裡面，款項都在APP裡面等
    語（見偵字卷第6頁反面、第26頁、院調偵字卷第16頁）；
    於本院準備程序時卻改口供稱：我有拿他的錢去投資量化投
    資交易機器人程式，從我的電子錢包「幣安」裡的美金去轉
    換放到機器人交易，我是透過幣商去買虛擬貨幣，「幣安」
    裡出示一個商品條碼，我就去便利商店現金繳款；我們有代
    墊，等於是告訴人跟我買美金的意思，在告訴人還沒投資前
    ，我已經投資30萬元，是告訴人跟我有共識，才會負擔15萬
    元的部分並且匯錢給我等語（見本院原易字卷第48至49頁）
    ，是被告就「量化交易機器人」之投資方式以及告訴人所匯
    入上開款項之運用，起先供稱其係將告訴人所匯入款項均先
    於其中信銀行帳戶內轉換為美金後，再投入「量化交易機器
    人」內進行投資等語，後又改而供稱其於告訴人匯款之前，
    已經先行係至便利商店出示電子錢包「幣安」條碼進行繳費
    儲值虛擬貨幣，並投入「量化交易機器人」內進行投資，之
    後因告訴人有意參與投資，遂匯款共計13萬3,750元以取得
    部分投資權益等語，被告前後所述已有重大不一致之處，且
    告訴人匯款如附表所示之金額至被告中信銀行帳戶內後，被
    告即有從自動櫃員機提領部分現金以及行動網路銀行轉出部
    分款項等情，有前揭存款交易明細復卷足按，是被告就告訴
    人所匯入款項之使用狀況，核與被告於警詢及偵查中之上開
    供述相左，亦與被告於本院審理時自承投資虛擬貨幣過程中
    不需要進行轉帳等語（見本院原易字卷第91頁）相矛盾，則
    被告所辯其有依約定將告訴人所匯款項實際投入「量化投資
    交易機器人」進行投資等辯解，是否為真實，難認可採。
　⒉被告於偵查中固提出手機內「量化投資交易機器人」程式加
    值明細截圖（見院調偵字卷第17、18頁），用以證明其於11
    0年8月10日確實有以告訴人匯款之金額儲值「美金5,400」
    至「量化投資交易機器人」程式內，然被告於本院審理時就
    告訴人所匯款款項係如何投資至「量化投資交易機器人」程
    式乙節，卻係供稱：我與告訴人共計投資的30萬元是陸續分
    三次投入，每次都各10萬元，110年7月20日是第三次投資，
    因為我有先代墊告訴人要投資的金額，所以告訴人於110年7
    月26日匯款給我是補差額給我等語（見本院原易字卷第87至
    88頁），是依被告於本院審理時之上開供述，其於偵查中提
    出之上開「量化投資交易機器人」程式加值明細截圖，顯與
    告訴人為投資而匯入款項毫無關聯，亦與被告於本院準備程
    序時供稱其係「先」投資30萬元後，告訴人才匯款至被告上
    開中信銀行帳戶內等辯解存有出入，更遑論該加值明細截圖
    僅有顯示加值明細、交易單號、TXID、數量、狀態等內容，
    均無法確認是否為被告所稱之「量化投資交易機器人」程式
    截圖，此外，被告除提出上開加值明細截圖之外，均未見被
    告提出相關事證以資證明其確有將告訴人所投入之金額投資
    於「量化投資交易機器人」程式內之情事，佐以被告就其所
    稱「量化交易機器人」之投資方式以及告訴人所匯入上開款
    項之運用等節前後所述矛盾，足證被告實際上並無代理告訴
    人操作投資虛擬貨幣之真意。併參以被告係佯為女姓網友與
    告訴人結識，並因此向告訴人告以本案投資管道等情節，有
    如前述，有關被告佯裝為女性網友之目的，於本院審理時自
    承：我沒有以自己本人名義而是用女性網友名義與告訴人結
    識，是因為這樣可以聊更多有關投資的事情等語（見本院原
    易字卷第86頁），顯見被告有意佯為女性網友身分降低告訴
    人警戒心，藉此使告訴人對於被告可以代為投資乙節信以為
    真，益徵被告自始即基於詐欺取財之犯意，佯為女性網友並
    向告訴人佯稱可代為投資云云，致告訴人陷於錯誤而匯款如
    附表所示之金額至被告中信銀行帳戶內，所為確屬施用詐術
    之實施甚明。被告及其辯護人猶辯稱其確實有將告訴人所匯
    款項投資於「量化投資交易機器人」內云云，自無足採。
　㈢綜上所述，被告前揭所辯及其辯護人之主張，無非卸責之詞
    ，俱不足為採，本案事證明確，被告詐欺取財之犯行堪以認
    定，應予依法論科。
二、論罪
　　核被告所為，係犯刑法第339條第1項之詐欺取財罪。被告於
    如附表所示之時間先後陸續詐得告訴人所給付如附表所示之
    之款項，然被告均係基於詐欺取財之同一犯意，於密切接近
    之時間實施，侵害同一告訴人之法益，各行為之獨立性極為
    薄弱，依一般社會健全觀念，在時間差距上，難以強行分開
    ，在刑法評價上，以視為數個舉動之接續施行，合為包括之
    一行為予以評價，較為合理，屬接續犯，而為包括之一罪。
三、爰以行為人之責任為基礎，審酌被告不思以正途獲取所需，
    竟貪圖己利，以上開方式向告訴人詐取款項，侵害告訴人之
    財產法益，顯見其法治觀念薄弱，缺乏尊重他人財產權之觀
    念，其犯罪動機、目的、手段均無可取，並致告訴人因本案
    受有13萬3,750元之損害，且被告於犯罪後均否認本案犯行
    ，雖有與告訴人達成調解，惟迄今均未曾依調解條件給付何
    等款項等情，此有本院111年度司偵移調字第135號調解筆錄
    影本（見本院原易字卷第43至44頁）及本院111年12月8日公
    務電話紀錄表（見本院原易字卷第99頁）各1份可憑，犯後
    態度難謂良好；兼衡其於本案前並無因詐欺案件經論罪科刑
    之前科紀錄，有臺灣高等法院被告前案紀錄表附卷足查，並
    參考被告自承高中畢業之智識程度、目前從事焊工，月收入
    約12萬元，與父母同住，無需扶養他人之家庭經濟狀況（見
    本院原易字卷第52頁）等一切具體情狀，量處如主文所示之
    刑，並諭知易科罰金之折算標準，以資懲儆。
四、沒收
　　按犯罪所得，屬於犯罪行為人者，沒收之；前二項之沒收，
    於全部或一部不能沒收或不宜執行沒收時，追徵其價額；犯
    罪所得已實際合法發還被害人者，不予宣告沒收或追徵，刑
    法第38條之1第1項前段、第3項、第5項分別定有明文。查被
    告本件詐欺所得合計13萬3,750元（計算式：5萬元＋3萬元＋3
    萬3,750元＋2萬元＝13萬3,750元），且未合法發還告訴人，
    爰依刑法第38條之1第1項前段及第3項之規定宣告沒收，並
    於全部或一部不能沒收或不宜執行沒收時，追徵其價額。
據上論斷，應依刑事訴訟法第299條第1項前段（本件依刑事判決
精簡原則僅記載程序法條），判決如主文。
本案經檢察官丁維志提起公訴，檢察官許慈儀到庭執行職務。
中　　華　　民　　國　　111 　年　　12　　月　　14　　日
                  刑事第二十庭  審判長法  官  林米慧

                                      法  官  何奕萱

                                      法  官  林翠珊
上列正本證明與原本無異。
如不服本判決，應於判決送達後20日內敘明上訴理由，向本院提
出上訴狀（應附繕本），上訴於臺灣高等法院。其未敘述上訴理
由者，應於上訴期間屆滿後20日內向本院補提理由書「切勿逕送
上級法院」。
                                      書記官  王敏芳
中　　華　　民　　國　　111 　年　　12　　月　　14　　日
附錄本判決論罪法條：
中華民國刑法第339條
（普通詐欺罪）
意圖為自己或第三人不法之所有，以詐術使人將本人或第三人之
物交付者，處5年以下有期徒刑、拘役或科或併科50萬元以下罰
金。
以前項方法得財產上不法之利益或使第三人得之者，亦同。
前二項之未遂犯罰之。
【附表】
編號 匯款時間 匯款金額 1 110年7月13日23時7分許 5萬元 2 110年7月13日23時14分許 3萬元 3 110年7月16日22時47分許 3萬3,750元 4 110年7月26日0時19分許 2萬元  合計 13萬3,750元